【裁判字號】    92,簡上,179
【裁判日期】    920926
【裁判案由】    妨害兵役
【裁判全文】
臺灣板橋地方法院刑事判決                        九十二年度簡上字第一七九號
    上  訴  人  甲○○
    即  被  告
右上訴人因妨害兵役案件，不服本院九十二年度簡字第四五二號中華民國九十二年四
月二十四日第一審簡易判決（聲請簡易判決處刑案號：九十二年度偵字第五七一六號
），提起上訴，本院合議庭判決如左：
    主  文
原判決撤銷。
甲○○無故不參加點閱召集，處拘役貳拾日，如易罰科金以佰元折算壹日。緩刑貳
年。
    事實及理由
一、甲○○係後備軍人，為九十一年度三軍部隊精誠五一二之四號點閱召集之應召員
    ，已收受點閱召集令，應於民國九十一年七月十七日上午八時前往臺北市○○路
    六五三號永春坡營區報到接受點閱召集，竟無故不參加點閱召集。
二、訊據被告甲○○固坦承其未參加點閱召集，惟否認有何妨害兵役之犯行，辯稱：
    伊有去但是遲到，裡面報到的人要伊回去云云。經查，被告係九十一年度三軍部
    隊精誠五一二之四號點閱召集之應召員，應按時於九十一年七月十七日上午八時
    前往臺北市○○路六五三號永春坡營區報到接受點閱召集，且該召集令已於九十
    一年六月十五日郵遞送達於被告之戶籍地即臺北縣樹林市○○路○段二四二巷二
    十九弄一號，經被告之父親廖元弘簽收，有臺北縣後備司令部點閱召集妨害兵役
    案件移送報告書、掛號郵件收件回執各一件在卷可查。又被告之父親廖元弘於警
    詢時亦陳述：伊於九十一年六月十五日簽收召集令後，於報到日期前已轉交予被
    告等語，顯見該點閱召集令已合法送達於被告。被告雖辯稱：伊有去但是遲到云
    云，惟該點閱召集令載明應於九十一年七月十七日上午八時報到，則被告於警詢
    時稱「我於九十一年七月十七日上午十時許到達」 (見偵查卷第四頁) 縱使屬實
    ，其竟未遵時前往應報到地點報到，亦屬無故不參加點閱召集無疑，是被告所辯
    要無可採，本件事證明確，被告犯行洵堪認定。
三、核被告所為，係犯妨害兵役治罪條例第六條第二項之無故不參加點閱召集罪。原
    審以被告犯罪事證明確，予以論罪科刑，固非無見，惟查：原判決事實及理由欄
    第一項既認定「甲○○係九十一年度三軍部隊點閱召集精誠五一二之四號應召員
    ，明知其係臺北縣後備司令部列管之後備軍人，依兵役法第三十七條有接受三軍
    部隊點閱召集之義務」，則被告無故不參加點閱召集，即應論以妨害兵役治罪條
    例第六條第二項之無故不參加點閱召集罪。原判決事實及理由欄第一項竟又認定
    被告「意圖避免點閱召集，應故逾應召期限二日」，更誤依妨害兵役治罪條例第
    六條第一項第四款規定，諭知被告「意圖避免教育召集，應受召集而無故逾應召
    期限貳日，處有期徒刑貳月，如易科罰金以佰元折算壹日，緩刑貳年」，尚有
    未合。上訴人上訴辯稱伊有去，僅係遲到云云，雖無理由，然原判決既有可議之
    處，自應由本院管轄之第二審合議庭將原判決予以撤銷改判。爰審酌被告之素行
    、犯罪動機、所生危害及犯罪後之態度等一切情狀，量處如主文所示之刑，並諭
    知易科罰金之折算標準。末查被告前未曾受有期徒刑以上刑之宣告，此有臺灣高
    等法院被告全國前案紀錄表一件附卷可考，其經此偵審教訓後，自當知所惕勉而
    無虞再犯，本院綜核各情認上開刑之宣告，已足策其自新，所宣告之刑，以暫不
    執行為適當，併依法諭知緩刑二年，以啟自新。
據上論斷，應依刑事訴訟法第四百五十五條之一第一項、第三項、第三百六十九條第
一項前段、第三百六十四條、第二百九十九條第一項前段，妨害兵役治罪條第六條第
二項、刑法第十一條前段、第四十一條第一項前段、第七十四條第一款，罰金罰鍰提
高標準條例第二條，判決如主文。
本案經檢察官王正皓到庭執行職務。
中      華      民      國    九十二    年      九      月    二十六    日
                                  台灣板橋地方法院刑事第五庭
                                      審判長法  官  王  屏  夏
                                            法  官  陳  鴻  清
                                            法  官  戴  嘉  清
右正本證明與原本無異
不得上訴
                                            書記官  陳  春  銘
中      華      民      國    九十二    年       十     月       二     日
附錄本案論罪科刑法條全文：
妨害兵役治罪條例第六條
意圖避免教育召集或勤務召集，而有下列行為之一者，處三年以下有期徒刑：
一、捏造免役、除役、轉役或免除召集原因者。
二、毀傷身體者。
三、拒絕接受召集令者。
四、應受召集，無故逾應召期限二日者。
五、使人頂替本人應召者。
無故不參加點閱召集，或意圖避免點閱召集，而有前項第一款至第三款及第五款行為
之一者，處一年以下有期徒刑、拘役或科新臺幣九萬元以下罰金。
國民兵為避免應召集輔助軍事勤務犯第一項之罪者，處三年以下有期徒刑。


司法院資訊處製作；財團法人民間司法改革基金會備份。
